最高法院民事判決　　　　　　　　　　　　　　　八十八年度台上字第一一六七號
　　上　訴　人　甲○○
　　　　　　　　丙○○
　　被 上訴 人　乙○○
　　法定代理人　戊○○
右當事人間請求損害賠償事件，上訴人對於中華民國八十七年六月八日台灣高等法院
台中分院第二審判決（八十七年度上字第四七號），提起上訴，本院判決如左：
    主  文
上訴駁回。
第三審訴訟費用由上訴人連帶負擔。
    理  由
原審以：被上訴人（民國六十九年七月三十一日生）主張上訴人甲○○（六十八年二
月二十七日生）自八十四年十月下旬起，先後多次在其住宅姦淫伊（當時未滿十六歲
），致伊懷孕產下丁○○，使伊受有至丁○○成年止須支出扶養費新台幣（下同）九
十五萬九千八百八十八元之損害，依民法第一百八十四條第一項、第一百八十七條第
一項規定，上訴人應負連帶賠償責任等情，求為命上訴人連帶如數給付，並自八十六
年七月六日起至清償日止加付法定遲延利息之判決（未繫屬本院者不予贅列）。經查
刑法第二百二十七條第一項姦淫十四歲以上，未滿十六歲之女子罪，係因年稚之女子
對於性行為欠缺同意能力，故特設處罰明文，以資保護。上訴人甲○○明知被上訴人
為十四歲以上，十六歲未滿之女子而與之姦淫，係故意以背於善良風俗之方法加損害
於被上訴人，應負損害賠償責任。又上訴人甲○○行為時係限制行為能力人，其法定
代理人即上訴人丙○○自應與之負連帶賠償責任。次查被上訴人未滿十六歲，原本無
須扶養子女，因上訴人甲○○違反保護幼女之規定，與之姦淫，致被上訴人生女而須
扶養其女丁○○，該扶養費用係因上訴人甲○○之侵權行為而來，應由上訴人連帶負
責賠償被上訴人因此所受之損害。依通常情形，扶養義務應負責至丁○○成年為止，
而養育子女須支出必要之奶粉、衣服、醫療、教育及保護費用，以目前生活水準甚高
，托兒費用昂貴之情以觀，八十五年所得稅扶養親屬寬減額每人每年六萬八千元應為
最低之生活水準，被上訴人以此金額並依霍夫曼式扣除中間利息後，請求上訴人一次
連帶給付九十五萬九千八百八十八元，並無不合。上訴人雖辯稱：損害賠償之債，以
受有實際損害為成立要件，因被強姦生育子女而支出子女之扶養費，係因侵權行為所
生財產上損害，被害人雖得依民法第一百八十四條第一項規定請求損害賠償，但應以
實際已經支出之費用額為限云云，惟查被害人因被姦淫而生之子女嗷嗷待哺，不可一
日間斷，若以實際支出之費用額為限，則被害人須每隔一段時期向應負賠償責任者請
求已發生之扶養費，難免緩不濟急，並增加被害人以訴訟請求之困難及繁複，且時日
遷延，若有遷徙，或有索償無門之虞，將助長加害人袖手旁觀之氣燄，殊非所宜，故
上訴人所辯要非可採。從而被上訴人本於侵權行為法則，請求上訴人連帶給付九十五
萬九千八百八十八元及自訴狀繕本送達翌日（即八十六年七月六日）起至清償日止之
法定遲延利息，為有理由，應予准許。爰廢棄第一審就此部分所為被上訴人敗訴之判
決，改判如其所聲明。
按十四歲以上，未滿十六歲之女子因被姦淫而生子女所支出之扶養費，為侵權行為所
生之財產上損害，被害人得依民法第一百八十四條第一項規定向加害人請求賠償損害
。又此項扶養費之支出，雖係依時日之經過而漸次給付，但被害人得請求為一次給付
，如命為一次給付，應依霍夫曼式計算法按週年利率百分之五扣除中間利息。原審本
此見解而為上訴人敗訴之判決，經核於法並無違誤。上訴論旨，指摘此部分原判決不
當，求予廢棄，非有理由。
據上論結，本件上訴為無理由，依民事訴訟法第四百八十一條、第四百四十九條第一
項、第八十五條第二項，判決如主文。
中      華      民      國    八十八    年      六      月      三      日
                              最高法院民事第四庭
                                  審判長法官  林  奇  福
                                        法官  許  朝  雄
                                        法官  陳  國  禎
                                        法官  李  彥  文
                                        法官  陳  重  瑜
      右正本證明與原本無異
                                              書  記  官
中      華      民      國    八十八    年      六      月     十六     日
                                                                        Ｒ
